【裁判字號】    88,上易,175
【裁判日期】    900130
【裁判案由】    清償借款
【裁判全文】
臺灣高等法院臺中分院民事判決  八十八年度上易字第一七五號
      上  訴  人  甲○○
      被上訴人    乙○○
                  丙○○
右當事人間清償借款事件，上訴人對於中華民國八十八年十月十二日臺灣苗栗地方法
院八十八年訴字第二二五號第一審判決提起上訴，本院判決如左：
      主      文
原判決駁回上訴人後開第二項之訴及訴訟費用之裁判除確定部分外均廢棄。
右廢棄部分，被上訴人乙○○應再給付上訴人新台幣肆拾伍萬伍仟元，及自民國八十
八年七月十五日起至清償日止，按年息百分之五計算之利息。
其餘上訴駁回。
第一、二審訴訟費用除確定部分外，由被上訴人乙○○負擔七分之五，餘由上訴人負
擔。
      事      實
甲、上訴人方面：
一、聲明：求為判決：(一)原判決為上訴人敗訴部分廢棄。(二)右廢棄部分，被上訴人乙
    ○○應給付上訴人新台幣（下同）二十三萬四千零四元及自八十八年七月十五日
    起至清償日止，按年息百分之五計算之利息。被上訴人應連帶給付上訴人三十二
    萬元，及自八十八年七月十五日起至清償日止，按年息百分之五計算之利息。
二、陳述：除引用原判決書之記載外，補稱：
  (一)被上訴人前曾多次向上訴人借款，因被上訴人循環借貸，而積欠本件債務。
  (二)原判決所指被上訴人乙○○清償之四十五萬五千元，係清償另一筆債務，又被上
    訴人丙○○係乙○○之配偶，因先前借款有退票紀錄，所以後來借款，上訴人均
    要求被上訴人丙○○應負連帶債務之責任，而在支票上背書，雖上訴人未依票據
    關係請求票款，惟被上訴人丙○○仍應負連帶清償借款責任。
乙、被上訴人方面：
    被上訴人未於言詞辯論期日到庭，亦未以書狀作任何聲明及陳述。
      理      由
一、被上訴人經合法通知，未於言詞辯論期日到場，核無民事訴訟法第三百八十六條
    所列各款情形，依上訴人之聲請，由其一造辯論而為判決。
二、上訴人主張：自民國（以下同）八十三年三月間起，被上訴人乙○○持三紙訴外
    人張文君所簽發，而由其背書之支票，向伊借款計三十八萬五千元，被上訴人乙
    ○○另與丙○○持支票一紙向伊借款三十二萬元，伊即簽發支票交付以供其領取
    ，經伊多次催討，均未獲償等情，爰本於消費借貸之法律關係，求為命：被上訴
    人乙○○給付三十八萬五千元，命被上訴人乙○○、丙○○給付三十二萬元，均
    加付法定遲延利息之判決（原審命被上訴人乙○○給付十五萬零九百九十六元本
    息，而駁回上訴人其餘請求，被上訴人乙○○對其敗訴部分未據聲明不服）。
三、被上訴人則以：上訴人之票款請求權已罹於時效而消滅，上訴人應就兩造間有債
    之關係負舉證責任等語，資為抗辯（此係被上訴人於原審具狀所陳述）。
四、上訴人主張被上訴人向其借款如聲明之金額，惟被上訴人主張上訴人應就債之關
    係舉證，亦即否認有借貸之債之關係。按當事人主張有利於己之事實者，應就其
    事實負舉證責任，民事訴訟法第二百七十七條定有明文；又主張法律關係存在之
    當事人，須就該法律關係發生所須具備之特別要件，負舉證責任，而金錢借貸契
    約，為要物契約，應由貸與人就交付金錢之事實負舉證之責。經查：
  (一)上訴人主張被上訴人乙○○向其借款七十萬五千元（上訴人分別聲明為三十八萬
    五千元及三十二萬元，合計為七十萬五千元），其中借款六十萬五千九百九十六
    元之事實，業據提出如原判決附表一編號一、五、六號所示支票三紙（見原審卷
    二二、二六、二七頁），及附表二編號四、五、六號所示支票為證（見原審卷七
    至十一頁），而如附表一編號一、五、六所示之支票受款人為乙○○，其面額合
    計六十萬五千九百九十六元，且已兌領完畢；足認上訴人確有交付六十萬五千九
    百九十六元與被上訴人乙○○，堪認上訴人主張被上訴人乙○○向其借款六十萬
    五千九百九十六元之事實為真實。
  (二)就被上訴人乙○○其餘借款，及被上訴人丙○○向其借款部分，上訴人僅提出由
    被上訴人乙○○、丙○○背書之支票，惟按支票背書之原因多端，或為轉讓票據
    ，或為委託取款，或因其他之法律關係而為交付，是在支票背書，不能證明有消
    費借貸關係，且支票係無因證券，貸與人不能以支票之取得證明借款業已交付借
    款人（最高法院八十四年度臺上字第二二九號判決參照），上訴人仍應就其交付
    金錢之事實舉證，上訴人就該部分並未舉證以證明其主張，則該部分主張，即不
    能准許。
五、雖臺灣新竹地方法院八十四年度簡上字第一四四號確認本票債權不存在之訴，判
    決認定被上訴人乙○○已清償四十五萬五千元，惟上訴人主張係被上訴人乙○○
    清償另筆債務等語。經查，該判決所認定被上訴人乙○○清償四十五萬五千元之
    事實，係以岱瑞工程有限公司所簽發之支票二紙及張文君簽發之支票一紙，清償
    積欠上訴人之妻程心美之債務，有該判決書在卷可稽，並經本院調取該案全卷查
    明屬實。而本件提出借款請求之人係上訴人，且上訴人主張被上訴人乙○○向其
    借款所交付之支票三紙，均係張文君所簽發，與前開確定案件之被上訴人乙○○
    所交付供兌領之支票不同，已難認被上訴人乙○○已清償上訴人四十五萬五千元
    。參以被上訴人乙○○於原審具狀陳述時，僅表示在原判決附表二支票背書，並
    提出時效抗辯，惟未表明業已清償四十五萬五千元，此有民事答辯狀在卷可稽（
    見原審卷七四至七七頁）。足認被上訴人乙○○清償之四十五萬五千元，係另筆
    債務，非本件債務。本件被上訴人乙○○積欠之六十萬五千九百九十六元顯未清
    償，則上訴人請求被上訴人乙○○如數給付，為有理由。至被上訴人以時效抗辯
    ，惟上訴人係本於消費借貸關係請求，依民法第一百二十五條規定，其請求權時
    效期間為十五年，上訴人之請求權顯未罹於時效而消滅，被上訴人該項抗辯，不
    足採信。
六、綜上所述，被上訴人乙○○應給付上訴人六十萬五千九百九十六元，及自起訴狀
    繕本送達翌日即八十八年七月十五日起至清償日止（見原審卷一五頁），按年息
    百分之五計算之利息，原判決就該部分其中四十五萬五千元為上訴人敗訴之判決
    ，尚有未洽，上訴意旨指摘原判決此部分不當，求予廢棄，為有理由，至上訴人
    對被上訴人乙○○超過六十萬五千九百九十六元本息之請求，及對被上訴人丙○
    ○之請求，即無理由，原判決就該部分為上訴人敗訴之判決，核無違誤，上訴意
    旨指摘原判決此部分不當，求予廢棄，為無理由。又本件依法不得上訴第三審，
    於本判決宣示即告確定，上訴人勝訴部分，自無庸為假執行之宣告，因此原判決
    駁回上訴人假執行之聲請部分即無廢棄之必要。
據上論結：本件上訴為一部有理由，一部無理由，依民事訴訟法第四百五十條、第四
百四十九條第一項、第七十九條但書、第四百六十三條、第三百八十五條第一項前段
，判決如主文。
中      華      民      國    九十      年      一      月    三十      日
~B1民事第二庭審判長法  官  童有德
~B2                法  官  翁芳靜
~B3                法  官  饒鴻鵬
右為正本係照原本作成。
不得上訴。
~B                書記官  陳三軫
中      華      民      國    九十      年      二      月      二      日
                                                                        Ｙ


司法院資訊處製作；財團法人民間司法改革基金會備份。
